臺灣臺中地方法院交通事件裁定　　　　 96年度交聲字第358號
原處分機關　交通部公路總局臺中區監理所
受處分人即　甲○○　49歲民.
異　議　人
上列受處分人因違反道路交通管理處罰條例案件，對於交通部公
路局臺中區監理所民國九十五年一月十一日所為之處分（中監違
字第裁六○－ＬＢ0000000號裁決書），聲明異議，本院
裁定如下：
    主    文
原處分撤銷。
甲○○汽車駕駛人，行車速度超過規定之最高時速貳拾公里以上
，處罰鍰新臺幣貳仟肆佰元，並記違規點數壹點。
    理    由
一、原處分機關裁決意旨略以：異議人即受處分人鄭崑山駕駛其
    所有之車牌號碼一九○八－ＪＡ號自用小客車，於九十三年
    九月二十日十五時二十三分許，在一六二線十四點十五公里
    處，因「駕駛人行車速度，超過規定之最高時速二十公里以
    上」違規，經嘉義縣警察局交通隊依違反道路交通管理處罰
    條例第四十條第一項逕行舉發，又異議人未於期限內到案，
    本所遂於九十五年一月十一日裁處罰鍰新臺幣（下同）二千
    四百元。
二、異議意旨略以：異議人本件違規行為，監理機關從重裁罰，
    裁量不當；又依交通管理處罰條例九十條第一項之規定，本
    件違規因未合法送達，故未完成舉發程序，依交通管理處罰
    條例九十條第一項之規定，本件違規自行為成立日起算已逾
    三個月舉發期間，不得舉發；且異議人均於合法範圍內駕駛
    ，應對該超速測定儀器為鑑定，是否合乎精確標準；另依行
    政罰法第二十七條之規定，本件違規已逾三年之裁處權時效
    為此請求撤銷原處分。
三、按行車速度，依標誌或標線之規定，道路交通安全規則第九
    十三條第一項前段定有明文。是汽機車駕駛人行經有標誌或
    標線規定之路段，應依該標誌或標線所定之限速行駛。次按
　　汽車駕駛人，行車速度，超過規定之最高時速，或低於規定
　　之最低時速，處一千二百元以上二千四百元以下罰鍰。汽車
　  駕駛人違反揭規定時，除依原條款處罰鍰外，並記違規點數
    一點，道路交通管理處罰條例第四十條第一項前段、第六十
    三條第一項第一款分別定有明文。再按逕行舉發違反道路交
    通管理事件，經汽車所有人依通知單之應到案日期前到案，
    並告知違規駕駛人姓名、身分證統一編號及住址者，處罰機
    關應即另行通知違規駕駛人到案依法處理，逾應到案日期，
    處罰機關應依道路交通管理處罰條例第八十五條第三項關定
    處罰該汽車所有人，九十五年七月一日修正前違反道路交通
    管理事件統一裁罰基準及處理細則（下稱處理細則）第十一
    條第一項第三款、第二十四條分別定有明文。另按汽車所有
    人名稱、地址如有變更，均應向公路監理機關辦理登記，道
    路交通安全規則第二十三條第一項定有明文。又處理違反道
    路交通管理事件，有關文書之程序，依行政程序法之規定；
    而送達應向受送達人之住居所、事務所或營業所為之；對於
    當事人之送達，應為送達之處所不明者，行政機關得依申請
    ，准為公示送達，如無人為公示送達之申請者，行政機關為
    避免行政程序遲延，認有必要時，得依職權命為公示送達。
    又公示送達自公告之日起，其刊登政府公報或新聞紙者，自
    最後刊登日起，經二十日發生效力；於依第七十八條第一項
    第三款為公示送達者，經六十日發生效力，處理細則第五條
    （未修正）、行政程序法第七十二條第一項前段、第七十八
    條第一項第一款、第二項、第八十一條分別定有明文。
四、經查：
（一）本件異議人甲○○於民國九十三年九月二十日十五時二十
      三分許，駕駛其所有之車牌號碼一九○八－ＪＡ號自用小
      客車，行經一六二線十四點一五公里處，上開路段之限速
      為時速五十公里，異議人車輛行經舉發地點之時速為每小
      時一○七公里，經員警依據前揭舉發地點設置之雷達測速
      儀器照相而採證逕行舉發，原處分機關乃依道路交通管理
      處罰條例第四十條第一項之規定，於九十五年一月十一日
      以中監違字第裁六○─ＬＢ0000000號裁決書裁處
      異議人罰鍰二千四百元等情，此有臺中縣警察局中縣警交
      字第ＬＢ0000000號舉發通知單一紙、採證相片一
      幀及交通部公路總局臺中區監理所前揭裁決書一份在卷可
      稽。
（二）異議人雖以前情置辯，惟查: 上開測速照相機於九十三年
      三月十七日甫經檢定，有效期限至九十四年三月，此有嘉
      義縣警察局九十六年三月二十三日嘉縣警交字第○九六○
      ○○九八一六號函及合格證書一份在卷可按，前揭採證舉
      發之時間係在該照相機檢定合格期間內，佐以採證相片上
      僅有異議人之自小客車行經該路段，並無與他車誤認、混
      淆之可能，是異議人固質疑測速儀器之正確性，然其既未
      能舉證證明該部測速照相儀器於客觀上有何令人合理懷疑
      存有故障或具體誤差之情形，其所辯無足憑採。
（三）本件舉發機關掣單逕行舉發，並依車牌號碼一九○八－Ｊ
      Ａ號自用小客車登記於監理機關之戶籍地址即「臺中市○
      ○區○○路四十六號」寄發，惟經郵局以「查無此人」退
      回，舉發機關因而認定異議人當時之住、居所不明，而於
      九十三年十一月一日為公示送達，有前揭舉發通知單及遭
      退回之信封影本一紙與嘉義縣警察局九十三年十一月一日
      嘉縣警交字第○九三○○九○一二二號公示送達公告、告
      發單退件移送清冊各一份在卷可佐。而異議人向監理機關
      登記車牌號碼一九○八－ＪＡ號自用小客車之車籍地址，
      迄至舉發機關九十三年十月十九日為公示送達時仍未有所
      變更，且異議人之戶籍係設於前揭朝富路四十六號，亦有
      異議人戶籍資料一紙在卷可參，則原舉發機關依受處分人
      上開之戶籍地址送達，嗣因無法送達而退件後，復依法辦
      理公示送達，揆諸首揭規定，本件舉發通知單於公告欄黏
      貼公告之日起，依法已生合法公示送達之效力。
（四）末按行政罰之裁處權，因三年期間之經過而消滅；前項期
      間，自違反行政法上義務之行為終了時起算，行政罰法第
      二十七條第一項、第二項前段固分別定有明文。惟查本件
      原處分機關於異議人九十三年九月二十日之違規行為後，
      於九十五年一月十一日即逕行裁處，顯未逾三年之消滅時
      效期間，受處分人自難執此為由，據以主張監理機關不得
      對其為裁決處分。
（五）綜上所述，本件事證明確，異議人所辯顯不足採，異議人
      確有駕駛汽車於上開時、地超速行駛之違規行為，堪以認
      定。
（六）原處分機關援引前揭規定，裁處受處分人罰鍰二千四百元
      ，固非無見，惟原處分機關於裁決書內僅處以罰鍰，漏依
      同條例第六十三條第一項第一款之規定，並記違規點數一
      點，於法自有未合，異議人提起本件異議雖無理由，惟原
      處分既有前揭違法之處，應由本院將原處分撤銷，並自為
      裁定如主文。
五、據上論斷，應依道路交通管理處罰條例第八十七條第二項，
    道路交通案件處理辦法第二十條前段，裁定如主文。
中　　華　　民　　國　　96　　年　　5 　　月　　4 　　日
                  交通法庭    法  官  郭書豪
上正本證明與原本無異。
如不服本裁定，應於送達後五日內，向本院提出抗告狀。
中　　華　　民　　國　　96　　年　　5 　　月　　4 　　日
                              書記官  陳美虹
